---
title: "Integrasi Numerik"
author: "Ummul Auliyah Syam"
date: "2023-11-06"
output: html_document
---

# Metode Integrasi Numerik 

## Metode Trapezoidal 

```{r}
trapezoid <- function(ftn, a, b, n = 100) {
   h <- (b-a)/n
   x.vec <- seq(a, b, by = h)
   f.vec <- sapply(x.vec, ftn)     # ftn(x.vec)
   Trap <- h*(f.vec[1]/2 + sum(f.vec[2:n]) + f.vec[n+1]/2)
   return(Trap)
}
```

## Metode Simpson

```{r}
simpson_n <- function(ftn, a, b, n = 100) {
  n <- max(c(2*(n %/% 2), 4))
  h <- (b-a)/n
  x.vec1 <- seq(a+h, b-h, by = 2*h)     # ganjil
  x.vec2 <- seq(a+2*h, b-2*h, by = 2*h) # genap
  f.vec1 <- sapply(x.vec1, ftn)     # ganjil
  f.vec2 <- sapply(x.vec2, ftn) # genap
  S <- h/3*(ftn(a) + ftn(b) + 4*sum(f.vec1) + 2*sum(f.vec2))
  return(S)
}
```

## Metode Gauss Quadrature

```{r}
library(pracma)
```

```{r}
# untuk n=2
gaussLegendre(n=2,a=-1,b=1)
```
```{r}
# untuk n=3
gaussLegendre(n=3,a=-1,b=1)
```
```{r}
# untuk n=4
gaussLegendre(n=4,a=-1,b=1)
```
```{r}
# untuk n=5
gaussLegendre(n=5,a=-1,b=1)
```
```{r}
# untuk n=6
gaussLegendre(n=6,a=-1,b=1)
```

```{r}
# untuk n=7
gaussLegendre(n=7,a=-1,b=1)
```
## Metode Integral Monte Carlo 

```{r}
mc_integral <- function(ftn, a, b,m=1000){
  #Membangkitkan x berdistribusi U(a,b)
  x <- runif(m,a,b)
  # Menghitung rata-rata dari output fungsi
  Gx <- ftn(x)
  Gx_m <- mean(Gx)
  theta.hat <- (b-a)*Gx_m
  return(theta.hat)
}
```

# Soal dan Pembahasan 

## Soal 1

a. Hitunglah menggunakan R dengan user-defined function 

Definisikan fungsi $f(x)$

```{r}
f <- function(x){1/x}
```

Menghitung integral menggunakan fungsi `trapezoid`

```{r}
trapezoid(f, 1, 5, n = 4)
```
b. Hitunglah menggunakan R fungsi `trapzfun` dari package `pracma`

```{r}
trapzfun(f, 1, 5, maxit =  4)
```
c. Hitunglah menggunakan R hingga hasil integral mendekati hasil exactnya dengan toleransi $0.0005$

```{r}
exact_value=1.609
tol <-  0.0005
err <- 1
n = 4

while(err>tol){
  res_trap <- trapezoid(f,1,5,n = n)
  err <- abs(res_trap-exact_value)
  cat("n=",n,", result=",res_trap,", error=",err,"\n",sep = "")
  
  n=n+1
  if(n==1000){
    break
  }
  
}
```
## Soal 2

a. Hitunglah tanpa menggunakan software

b. Hitunglah menggunakan R

Definisikan fungsi $f(x)$

```{r}
f2 <- function(x){3^{x}}
```

```{r}
simpson_n(f2,-2,2,n = 4)
```
b. Hitunglah menggunakan R hingga hasil integral mendekati hasil exact-nya dengan toleransi $0.0001$

```{r}
exact_value=8.091
tol <-  0.0001
err <- 1
n = 4

while(err>tol){
  res_simp <- simpson_n(f2,-2,2,n = n)
  err <- abs(res_simp-exact_value)
  cat("n=",n,", result=",res_simp,", error=",err,"\n",sep = "")
  
  n=n+1
  if(n==1000){
    break
  }
  
}
```
## Soal 3

Gunakan metode four-point gaussian quadratur untuk mengintegralkan fungsi berikut

a. Hitunglah tanpa menggunakan software

b. Hitunglah menggunakan R dengan fungsi gaussLegendre dengan menggunakan domain $[−1,1]$

Mendefinisikan fungsi hasil transformasi $f(t)$

```{r}
ft <- function(t){(3/2)*exp((-(3/2*(t+1))^2))}
```

Legendre order 4

```{r}
gL <- gaussLegendre(n = 4,a = -1,1)
```

mendefinisikan koefisien dan gauss point

```{r}
Ci <- gL$w # koefisien
Ci
```
```{r}
xi <- gL$x # gauss point
xi
```
Menghitung integral

```{r}
I <- sum(Ci * ft(xi))
I
```
c. Hitunglah menggunakan R dengan fungsi `gaussLegendre` dengan menggunakan domain asal

Mendefinisikan fungsi $f(x)$

```{r}
f3 <- function(x){exp(-(x^2))}
```

Legendre order 4 dengan domain $[0,3]$

```{r}
gL <- gaussLegendre(n = 4,a = 0,3)
```

Mendefinisikan koefisien dan gauss point

```{r}
Ci <- gL$w # koefisien
Ci
```
```{r}
xi <- gL$x # gauss point
xi
```
Menghitung integral

```{r}
I <- sum(Ci * f3(xi))
I
```
d. Hitunglah menggunakan R hingga hasil integral mendekati hasil exact-nya dengan toleransi $0.00001$

```{r}
exact_value=0.886207
tol <-  0.00001
err <- 1
n = 4

while(err>tol){
  
  gL <- gaussLegendre(n = n,a = 0,3)

 Ci <- gL$w # koefisien
 xi <- gL$x # gauss point
  
  res_gl <- sum(Ci * f3(xi))

  err <- abs(res_gl-exact_value)
  
  cat("n=",n,", result=",res_gl,", error=",err,"\n",sep = "")
  
  n=n+1
  if(n==1000){
    break
  }
  
}
```
## Soal 4

```{r}
g1 <- function(s) {(1/(5*sqrt(2*pi)))*exp(-(1/2)*(((1/s)-30)/5)^(2))*(1/(s^2))}
```

```{r}
g2 <- function(x) {
  (1/(5*sqrt(2*pi)))*exp(-(1/2)*((x-30)/5)^(2))
}
```

```{r}
set.seed(123)
int_g1 <- mc_integral(g1,a=-1,b=0,m = 1000)
int_g1
```
```{r}
set.seed(123)
int_g2 <- mc_integral(g2,a=-1,b=32,m = 1000)
int_g2

```
```{r}
int_g <- int_g1 + int_g2
int_g
```


